【裁判字號】    98,上易,938
【裁判日期】    980609
【裁判案由】    重利
【裁判全文】
臺灣高等法院刑事判決                 98年度上易字第938號
上  訴  人  臺灣士林地方法院檢察署檢察官
被      告  辛○○
選任辯護人  方文賢律師
上列上訴人因被告重利案件，不服臺灣士林地方法院98年度審易
字第31號，中華民國98年2月20日第一審判決（起訴案號：臺灣
士林地方法院檢察署97年度偵字第6165號），提起上訴，嗣因被
告就被訴事實為有罪之陳述，本院告知被告簡式審判程序之旨，
並聽取當事人之意見後，裁定依簡式審判程序進行，判決如下：
    主  文
上訴駁回。
    事實及理由
壹、程序方面：
    本件被告辛○○所犯為死刑、無期徒刑、最輕本刑三年以上
    有期徒刑或高等法院管轄第一審案件以外之罪，被告於本院
    審判中先就被訴事實為有罪之陳述，經本院告知其簡式審判
    程序之旨，並聽取公訴人、被告之意見後，本院合議庭於98
    年5月26日審判期日依刑事訴訟法第273條之1第1項規定，當
    庭裁定以簡式審判程序進行本件審理，則依刑事訴訟法第
    273條之2規定，關於本案證據之調查，不受第159條第1項、
    第161條之2、第161條之3、第163條之1及第164條至第170條
    規定之限制，合先敘明。
貳、實體方面：
一、本案經本院審理結果，認第一審以被告辛○○犯刑法第344
    條之重利罪，判處應執行有期徒刑6月，如易科罰金，以新
    臺幣1000元折算1日，認事用法及量刑均無不當，應予維持
    ，並引用第一審判決書記載之事實、證據及理由（如附件）
    。
二、檢察官上訴意旨略以：被告曾因公共危險案件，經臺灣臺北
    地方法院以90年度訴字第1157號判決處有期徒刑3月確定，
    於民國92年1月6日易科罰金執行完畢，足見被告素行不佳；
    又被告所犯本件10次重利犯行，原審共諭知有期徒刑27月，
    合計為有期徒刑2年3月，惟僅定應執行刑為有期徒刑6月，
    實嫌過輕，顯難收懲儆，其量刑未臻妥適云云。
三、按量刑係法院就繫屬個案犯罪之整體評價，為事實審法院得
    依職權自由裁量之事項。量刑判斷當否之準據，應就判決之
    整體觀察為綜合考量，苟已斟酌刑法第57條各款所列情狀，
    而未逾越法定刑度，如無偏執一端，致明顯失出失入情形，
    上級審法院即不得單就量刑部分遽指為不當或違法。本件原
    審已斟酌刑法第57條各款所列情狀及審酌被告之重利行為固
    對他人及社會私經濟秩序造成之損害非輕，惟衡量被告所貸
    出之金額不高與犯罪後供認犯行之態度等一切情狀，在法定
    刑度範圍內，詳予審酌科刑，經核原審量刑難認有輕重相差
    懸殊等失出或失入之違法或失當之處，檢察官徒以被告前有
    前曾涉犯與本案毫無關連之公共危險案件，再犯本件10次犯
    行，認原審所量處之刑過輕云云，要屬對原判決就刑之量定
    已詳予說明審酌之事項，漫為爭執，尚無可採。雖被告本案
    重利行為共有10次，惟就本件被害人各次損害，及被告犯罪
    情節觀之，手段尚非惡劣重大，參以被告犯罪後坦承犯行態
    度，原審量處被告應執行有期徒刑6月，已足使被告知所警
    惕，而收矯治之效，是原判決在適法範圍內行使裁量權，核
    無量刑違法或不當之情形。檢察官上訴為無理由，應予駁回
    。
據上論結，應依刑事訴訟法第368條、第364條、第373條、第273
條之1第1項、判決如主文。
本案經檢察官李月治到庭執行職務。
中    華    民    國    98    年    6     月    9     日
                  刑事第二十一庭審判長法  官  蘇隆惠
                                      法  官  楊力進
                                      法  官  許永煌
以上正本證明與原本無異。
不得上訴。
                                      書記官  江采廷
中    華    民    國    98    年    6     月    9     日
附件：
臺灣士林地方法院刑事判決              98年度審易字第31號
公  訴  人  臺灣士林地方法院檢察署檢察官
被      告  辛○○
選任辯護人  胡世斌律師
上列被告因重利案件，經檢察官提起公訴（九十七年度偵字第六
一六五號），被告為有罪之陳述，本院裁定改行簡式審判程序，
並判決如下：
    主  文
辛○○犯重利罪，處有期徒刑貳月，如易科罰金以新臺幣壹仟元
折算壹日，扣案如附表二所示之物均沒收；又犯重利罪，累犯，
處有期徒刑參月，如易科罰金以新臺幣壹仟元折算壹日，扣案如
附表二所示之物均沒收；又犯重利罪，累犯，處有期徒刑參月，
如易科罰金以新臺幣壹仟元折算壹日，扣案如附表二所示之物均
沒收；又犯重利罪，累犯，處有期徒刑參月，如易科罰金以新臺
幣壹仟元折算壹日，扣案如附表二所示之物均沒收；又犯重利罪
，累犯，處有期徒刑參月，如易科罰金以新臺幣壹仟元折算壹日
，扣案如附表二所示之物均沒收；又犯重利罪，累犯，處有期徒
刑參月，如易科罰金以新臺幣壹仟元折算壹日，扣案如附表二所
示之物均沒收；又犯重利罪，累犯，處有期徒刑參月，如易科罰
金以新臺幣壹仟元折算壹日，扣案如附表二所示之物均沒收；又
犯重利罪，處有期徒刑貳月，如易科罰金以新臺幣壹仟元折算壹
日，扣案如附表二所示之物均沒收；又犯重利罪，處有期徒刑貳
月，如易科罰金以新臺幣壹仟元折算壹日，扣案如附表二所示之
物均沒收；又犯重利罪，累犯，處有期徒刑參月，如易科罰金以
新臺幣壹仟元折算壹日，扣案如附表二所示之物均沒收。應執行
有期徒刑陸月，如易科罰金以新臺幣壹仟元折算壹日，扣案如附
表二所示之物均沒收。
    事  實
一、辛○○前因公共危險案件，經臺灣臺北地方法院以九十年度
    訴字第一一五七號判決處有期徒刑三月確定，於民國九十二
    年一月六日易科罰金執行完畢。詎辛○○仍不知悛悔，復基
    於收取重利之犯意，於附表一所示之時間、地點，趁附表一
    所示丙○○等人急需用錢之際，貸予如附表一所示之金錢，
    而取得與原本顯不相當之重利。嗣於九十七年四月二十四日
    晚上六時三十分許，為警在臺北市大同區○○○路三三四號
    一、二樓執行搜索查獲，並扣得帳冊一本、借貸登記卡四盒
    、客戶電話卡三盒及行動電話二支（含SIM 卡）等物，始悉
    上情。
二、案經臺北市政府警察局大同分局報請臺灣士林地方法院檢察
    署檢察官偵查起訴。
    理  由
一、前揭犯罪事實，業據被告辛○○於本院準備程序及審理時供
    認不諱，核與告訴人丙○○於警詢時及偵查中指訴、被害人
    己○○、戊○○於警詢時及偵查中指述、被害人壬○○於偵
    查中指述及被害人甲○○、子○○、丁○○、癸○○、庚○
    ○、乙○○於警詢時指述情節相符，復有照片四張在卷可稽
    ，並有扣案之帳冊一本、借貸登記卡四盒、客戶電話卡三盒
    及行動電話二支（含SIM 卡）可資佐證，足徵被告自白與事
    實相符。本件事證明確，被告犯行堪以認定。
二、核被告所為，均係犯刑法第三百四十四條之重利罪。被告所
    犯上開十次重利罪，犯意各別，行為互殊，應予分論併罰。
    又被告有事實欄所述犯罪科刑執行情形，有臺灣高等法院被
    告前案紀錄表附卷可參，其所犯附表一編號二至七、十之重
    利犯行，均係於有期徒刑執行完畢後，五年內故意再犯有期
    徒刑以上之本罪，均應依刑法第四十七條第一項之規定論以
    累犯，並加重其刑，至其所犯附表一編號一、八至九之重利
    犯行，因均係於前案執行完畢（即九十二年一月六日）五年
    之後所犯，自不構成累犯。爰審酌被告之重利行為，固對他
    人及社會私經濟秩序所造成之損害程度非輕，惟所貸出之金
    額不高，所收重利非多，與犯罪後供認犯行之態度等一切情
    狀，分別量處如主文所示之刑，並定其應執行之刑，及諭知
    易科罰金之折算標準。
三、扣案如附表二所示之帳冊一本、借貸登記卡四盒、客戶電話
    卡三盒及行動電話二支（含SIM 卡），均係被告所有供本件
    重利犯罪所用及犯罪預備之物，應依刑法第三十八條第一項
    第二款之規定宣告沒收。
據上論斷，應依刑事訴訟法第二百九十九條第一項前段、第二百
七十三條之一第一項，刑法第三百四十四條、第四十七條第一項
、第四十一條第一項前段、第二項、第五十一條第五款、第三十
八條第一項第二款，刑法施行法第一條之一，判決如主文。
本案經檢察官王巧玲到庭執行職務。
中    華    民    國    98    年    2    月     20    日
                  刑事第一庭法  官  周明鴻
以上正本證明與原本無異。
如不服本判決應於收受判決後10日內向本院提出上訴書狀，並應
敘述具體理由；其未敘述上訴理由者，應於上訴期間屆滿後20日
內向本院補提理由書（均須按他造當事人之人數附繕本）「切勿
逕送上級法院」。
                            書記官  丁梅芬
中    華    民    國    98    年    2    月     20    日
附錄論罪科刑法條：
刑法第三百四十四條
乘他人急迫、輕率或無經驗貸以金錢或其他物品，而取得與原本
顯不相當之重利者，處1 年以下有期徒刑、拘役或科或併科1千
元以下罰金。
附表一：
 ┌──┬───┬────┬────┬─────┬──────┬────┐
 │編號│借款人│時間    │地點    │借款金額  │計息方式    │擔保品  │
 │    │      │        │        │（新臺幣）│            │        │
 ├──┼───┼────┼────┼─────┼──────┼────┤
 │ 一 │丙○○│97年1月 │臺北市大│3萬元     │1個月3000元 │   無   │
 │    │      │中旬某日│同區民族│          │            │        │
 │    │      │        │西路334 │          │            │        │
 │    │      │        │號      │          │            │        │
 ├──┼───┼────┼────┼─────┼──────┼────┤
 │ 二 │甲○○│96年6月 │同上    │1萬       │1個月2000元 │   無   │
 │    │      │間某日  │        │          │            │        │
 ├──┼───┼────┼────┼─────┼──────┼────┤
 │ 三 │子○○│96年6月 │同上    │1萬元     │1個月3000元 │   無   │
 │    │      │間某日  │        │          │            │        │
 ├──┼───┼────┼────┼─────┼──────┼────┤
 │ 四 │丁○○│96年6月 │臺北縣汐│3萬元     │1個月6000元 │本票1張 │
 │    │      │間某日  │止市附近│          │            │        │
 ├──┼───┼────┼────┼─────┼──────┼────┤
 │ 五 │己○○│96年6月 │臺北市大│1萬元     │1個月1800元 │   無   │
 │    │      │間某日  │同區民族│          │            │        │
 │    │      │        │西路334 │          │            │        │
 │    │      │        │號      │          │            │        │
 ├──┼───┼────┼────┼─────┼──────┼────┤
 │ 六 │癸○○│96年7月 │臺北縣汐│5萬元     │1個月4500元 │   無   │
 │    │      │間某日  │止市長安│          │            │        │
 │    │      │        │路46號  │          │            │        │
 ├──┼───┼────┼────┼─────┼──────┼────┤
 │ 七 │戊○○│96年7月 │臺北市大│1萬元     │頭1個月利息 │   無   │
 │    │      │間某日  │同區民族│          │2000元，以後│        │
 │    │      │        │西路334 │          │每月利息300 │        │
 │    │      │        │號      │          │元          │        │
 ├──┼───┼────┼────┼─────┼──────┼────┤
 │ 八 │庚○○│97年4月2│臺北市中│1萬元     │1個月600元  │   無   │
 │    │      │2日     │山區林森│          │            │        │
 │    │      │        │北路與南│          │            │        │
 │    │      │        │京東路口│          │            │        │
 │    │      │        │之麥當勞│          │            │        │
 │    │      │        │速食店內│          │            │        │
 ├──┼───┼────┼────┼─────┼──────┼────┤
 │ 九 │乙○○│97年4月8│臺北市大│2萬元     │1個月4000元 │   無   │
 │    │      │日      │同區民族│          │            │        │
 │    │      │        │西路334 │          │            │        │
 │    │      │        │號      │          │            │        │
 ├──┼───┼────┼────┼─────┼──────┼────┤
 │ 十 │壬○○│96年5月 │臺北市長│2萬元     │10日3000元  │本票1張 │
 │    │      │間某日  │安街    │          │            │        │
 └──┴───┴────┴────┴─────┴──────┴────┘
附表二：
 ┌──┬─────────────────┬──┐
 │編號│名稱                              │數量│
 ├──┼─────────────────┼──┤
 │ 一 │帳冊                              │1本 │
 ├──┼─────────────────┼──┤
 │ 二 │借貸登記卡                        │4盒 │
 ├──┼─────────────────┼──┤
 │ 三 │客戶電話卡                        │3盒 │
 ├──┼─────────────────┼──┤
 │ 四 │行動電話（含SIM卡）               │2支 │
 └──┴─────────────────┴──┘


司法院資訊處製作；財團法人民間司法改革基金會備份。
